【裁判字號】    96,訴,2235
【裁判日期】    970305
【裁判案由】    營業稅
【裁判全文】
臺北高等行政法院判決
                                     96年度訴字第02235號
                              .
原      告  富亞國際多媒體科技股份有限公司
代  表  人  甲○○董事長）住.
                              .
                            送達處所：台北市○○○路24號
                              .
被      告  財政部臺北市國稅局
代  表  人  凌忠嫄（局長）
訴訟代理人  乙○○
上列當事人間因營業稅事件，原告不服財政部中華民國96年4 月
30日台財訴字第09600120450 號訴願決定（案號：第00000000號
），提起行政訴訟，本院判決如下：
    主  文
原告之訴駁回。
訴訟費用由原告負擔。
    事  實
一、事實概要：原告於民國（下同）93年3 月、4 月間進貨，取
    具虛設行號御祺實業有限公司（下稱御祺公司）開立之統一
    發票，銷售額合計新臺幣（下同）1,100,000 元，營業稅額
    55,000元，作為進項憑證申報扣抵銷項稅額；又於92年7 月
    至93年4 月間無進貨事實，取具虛設行號御祺公司及優廣角
    有限公司（下稱優廣角公司）開立之統一發票銷售額合計5,
    454,700 元，營業稅額272,735 元，作為進項憑證申報扣抵
    銷項稅額，經被告查獲，核定補徵營業稅額327,735 元，並
    就有進貨事實部分按所漏稅額55,000元處1.2 倍罰鍰66,000
    元，就無進貨事實部分按所漏稅額272,735 元處3 倍罰鍰81
    8,200 元（計至百元止），合計處罰鍰884,200 元。原告就
    罰鍰不服，申請復查，經被告以95年12月29日財北國稅法字
    第0950255862號復查決定書（下稱原處分）駁回，提起訴願
    亦遭決定駁回，遂提起本件行政訴訟。
二、兩造聲明：（原告未於言詞辯論期日到場，其聲明及主張依
    其書狀內容記載。）
（一）原告聲明：
  １、訴願決定及原處分均撤銷。
  ２、訴訟費用由被告負擔。
（二）被告聲明：
  １、駁回原告之訴。
  ２、訴訟費用由原告負擔。
三、兩造之爭點：
（一）原告主張之理由：
  １、原告向恪遵法令，凡所購買貨物或勞務時，皆有向賣方營
      業人取得載有營業稅之統一發票，以作原告將進項稅額扣
      抵銷項稅額，而符加值型及非加值型營業稅法第33條規定
      。而自事實審度，如係出於賣方營業人之不當行為，以虛
      設行號御祺公司、優廣角公司開立發票予原告，原告以近
      最高之注意，仍無法辨識其偽者，則於責任要件上，原告
      即無故意或過失。申言之，賣方營業人御祺公司、優廣角
      公司因其所開立之統一發票，其格式、記載事項與使用方
      法皆符統一發票使用辦法，故對所購買貨物或勞務而取得
      發票之原告，即行高度注意，而求發現御祺公司、優廣角
      公司係為虛設行號者，實超乎常理，已逾善良管理人預見
      之最大可能，被告應衡量原告之責任條件，不應為達裁罰
      目的而偏廢不備。又依據司法院釋字第275 號解釋、行政
      罰法第7 條規定，必行為人出於故意或重大過失，始足具
      有高度之可非難性及可歸責性，故原告主觀上無可非難性
      及可歸責性，依行政罰法第7 條規定即不應處分。
  ２、行政行為以追求公益為目的，故行政處分恒具有具體之目
      的，其範圍與手段，應受此具體目的之限制，故縱令法律
      允許行政官署為行政處分責難，然仍應以達到行政目的所
      必要之最小限度為之，始符合比例性原則，於本件被告已
      補徵本稅，此舉即達具體羈束效益，若對無故意或過失之
      原告再加諸系爭處分，何況就他人虛設行號行為與原告之
      行為毫無相關連結性，則本件處分未免過當而逾越必要範
      圍，欠缺公正之衡量。
  ３、次按憲法保障人民之財產權、租稅法律主義而言，被告就
      事實認定應負積極之舉證責任外，更不得就未具體事實主
      張類推擴張之適用。復以事實言之，認定無進貨事實應依
      積極證據證明之，為證據法則所明定，即使受處分人否認
      該事實所持之辯解，縱屬不能成立，仍非有積極證據足以
      證明無進貨事實之不當行為，否則即不能遽為有違章事實
      之認定。申言之，所謂認定違章事實之證據，係指足以認
      定當事人違章事實之認定，始得採為斷罰資料。是以，被
      告以原告未依法取得憑證，而以涉嫌虛設行號之御祺公司
      及優廣角公司所開立之統一發票數紙等語，即有未以積極
      証據証明該事實，而遽臆論該事實，並據以為本件處分，
      顯已違反證據法則之認定，亦有違憲法保障人民之財產權
      、租稅法律主義之意旨。
  ４、原告對本件已盡最大注意義務，實無故意或過失之責任要
      件，是被告不應只為裁罰而裁罰，逾越必要範圍，果欲處
      以罰鍰，亦請責以適當倍數（宜以1 倍）為妥。
（二）被告主張之理由：
  １、按「營業人當期銷項稅額，扣減進項稅額後之餘額，為當
      期應納或溢付營業稅額…進項稅額，指營業人購買貨物或
      勞務時，依規定支付之營業稅額。」「營業人左列進項稅
      額，不得扣抵銷項稅額：一、購進之貨物或勞務未依規定
      取得並保存第33條所列之憑證者。」「納稅義務人，有左
      列情形之一者，除追繳稅款外，按所漏稅額處1 倍至10倍
      罰鍰，並得停止其營業…五、虛報進項稅額者。」「本法
      第51條第5 款所定虛報進項稅額，包括依本法規定不得扣
      抵之進項稅額、無進貨事實及偽造憑證之進項稅額而申報
      退抵稅額者。」為加值型及非加值型營業稅法第15條、第
      19條第1 項第1 款、第51條第5 款及同法施行細則第52條
      第1 項所明定。次按「取得虛設行號發票申報扣抵之案件
      ：1.無進貨事實者：以虛設行號發票申報扣抵，係屬虛報
      進項稅額，並逃漏稅款，該虛報進項之營業人…應依營業
      稅法第51條第5 款規定補稅並處罰。2.有進貨事實者…（
      2 ）因虛設行號係專以出售統一發票牟取不法利益為業，
      並無銷貨事實，故取得虛設行號發票之營業人，自亦無向
      該虛設行號進貨並支付進項稅額之事實，除該營業人能證
      明確有支付進項稅額予實際銷貨之營業人，並經稽徵機關
      查明該稅額已依法報繳者，應依營業稅法第19條第1 項第
      1 款規定，就其取得不得扣抵憑證扣抵銷項稅額部分，追
      補稅款，不再處漏稅罰外，其虛報進項稅額，已構成逃漏
      稅，應依營業稅法第51條第5 款規定補稅並處罰。」「一
      、稽徵機關查核營業人取得涉嫌虛設行號涉案期間開立之
      統一發票申報扣抵銷項稅額案件，仍應就交易雙方之進、
      銷貨情形覈實查核，不得逕按本部83年7 月9 日台財稅第
      831601371 號函辦理，如無法查明營業人確無向其進貨，
      且該涉嫌虛設行號已依規定按期申報進、銷項資料，並按
      其應納稅額繳納者，應免予補稅處罰。二、本令發佈日前
      之未確定案件，稽徵機關應儘速再予查核，依上開規定辦
      理。」為財政部83年7 月9 日台財稅第831601371 號函及
      95年5 月23日台財稅字第09504535500 號令所明釋。
  ２、本件係原告於93年3 月、4 月間進貨，取具虛設行號御祺
      公司開立之統一發票，銷售額合計1,100,000 元，又於92
      年7 月至93年4 月間無進貨事實，取具虛設行號御祺公司
      及優廣角公司開立之統一發票銷售額合計5,454,700 元，
      作為進項憑證申報扣抵銷項稅額，有違前揭法條規定，其
      違章事實有被告94年7 月26日財北國稅法字第0940206461
      號刑事案件移送書、財政部財稅資料中心列印產出之專案
      申請調檔統一發票查核清單、被告94年8 月4 日財北國稅
      審三字第0940208040號調查函、案關進貨合約書、統一發
      票、現金帳、存摺等資料影本可稽，違章事證明確，洵堪
      認定。
  ３、又御祺公司及優廣角公司負責人等人案經被告94年7 月26
      日財北國稅法字第0940206461號刑事案件移送書，移送臺
      灣臺北地方法院檢察署偵辦在案，移送書意旨略以：黃玉
      瑛、邱慶安、洪秀麗及趙如雄係本市大安區○○○路○ 段
      205 號10樓御祺公司之前後任登記負責人。該公司於92年
      7 月至93年8 月間無銷貨事實，竟虛開不實統一發票168
      紙，銷售額計60,830,675元，交付予佳宜興業有限公司等
      營業人充當進項憑證使用，並向稅捐稽徵機關申報不實之
      銷項金額及稅額。經查該等營業人於取得虛開之統一發票
      後，已持之申報扣抵銷項稅額計161 紙，銷售額計59,907
      ,675元，涉嫌幫助他人逃漏營業稅2,995,387 元。又劉炳
      志及施煥堂係本市大安區○○○路○ 段225 號地下2 樓之
      9 優廣角公司之前後任登記負責人。該公司於92年11月至
      93年8 月間無銷貨事實，竟虛開不實統一發票454 紙，銷
      售額計331,710,234 元，交付予迪威力傳播有限公司等營
      業人充當進項憑證使用，並向稅捐稽徵機關申報不實之銷
      項金額及稅額。經查該等營業人於取得虛開之統一發票後
      ，已持之申報扣抵銷項稅額計443 紙，銷售額計327,558,
      680 元，涉嫌幫助他人逃漏營業稅16,379,439元。經分析
      御祺公司及優廣角公司涉案期間取自虛設行號虛開之統一
      發票佔其總進項比例分別為96.59%及99.98%，顯見無進貨
      事實以虛開立統一發票幫助他人逃漏稅捐，原告自無與其
      交易之事實，是原告主張御祺公司及優廣角公司為其實際
      交易對像，顯不足採。
  ４、次查，原告93年度取具御祺公司2 紙統一發票銷售額合計
      1,100,000 元，品名為「廣告費、製作費」，與其營業項
      目尚無不符，屬原告節目製作支出，以營業成本列帳尚屬
      合理，又該公司雖檢附與御祺公司所簽訂之合約書、發票
      影本及支出證明單及銀行存摺等資料，惟其提現時間與進
      貨期間、現金帳紀錄無法相互勾稽，被告查得其92及93年
      度毛利率均高於同業利潤標準，又無積極事證證明案關貨
      物為無進貨事實，是本件原核定以有利於原告之方式，據
      以核認為有進貨事實。又原告於首揭期間另取具虛設行號
      御祺公司及優廣角公司之統一發票14紙，銷售額合計5,45
      4,700 元，以營業費用列帳，僅提示合約書、支出證明單
      、銀行存摺及現金帳，被告無法依據帳載資料勾稽，且其
      92及93年度淨利率未達同業利潤標準，認定無進貨事實。
      再按，原告於原查時主張案關交易均與陳玉美接洽並以現
      金付款，惟御祺公司及優廣角公司92及93年度綜合所得稅
      BAN 給付清單中並無陳玉美之薪資扣繳資料，顯見陳玉美
      並非御祺公司及優廣角公司之員工，原告未經查證陳玉美
      身份即與此人接洽交易並給付貨款有違交易常情，顯有過
      失。本件經依首揭財政部95年5 月23日令釋規定審酌，原
      告確無向御祺公司及優廣角公司進貨，其取得不得扣抵進
      項憑證申報扣抵銷項稅額，已構成虛報進項稅額。
  ５、本件原告於93年3 月、4 月間進貨，取具虛設行號御祺公
      司開立之統一發票，作為進項憑證申報扣抵銷項稅額；又
      於92年7 月至93年4 月間無進貨事實，取具虛設行號御祺
      公司及優廣角公司開立之統一發票，作為進項憑證申報扣
      抵銷項稅額，虛報進項稅額327,735 元，業經原告出具承
      諾書坦承違章，違章事證明確已如前述，除補徵營業稅外
      ，原核定按財政部94年6 月2 日台財稅字第09404539890
      號令頒修正之「稅務違章案件裁罰金額或倍數參考表」規
      定，就有進貨事實部分按所漏稅額55,000元處1.2 倍罰鍰
      66,000元，就無進貨事實部分按所漏稅額272,735 元處3
      倍罰鍰818,200 元（計至百元止），合計處罰鍰884,200
      元並無違誤。
    理  由
一、本件被告代表人於訴訟進行中由許虞哲變更為凌忠嫄，茲據
    被告現任代表人依法具狀向本院聲明承受訴訟，核無不合，
    應予准許。又原告經合法通知，未於言詞辯論期日到場，核
    無行政訴訟法第218 條準用民事訴訟法第386 條各款所列情
    形，爰依被告之聲請，由其一造辯論而為判決，合先敘明。
二、原告起訴主張：原告向凡所購買貨物或勞務時，皆有向賣方
    營業人取得載有營業稅之統一發票，以作原告將進項稅額扣
    抵銷項稅額，而符加值型及非加值型營業稅法第33條規定。
    而御祺公司、優廣角公司因其所開立之統一發票，其格式、
    記載事項與使用方法皆符統一發票使用辦法，而他人虛設行
    號行為與原告之行為毫無相關連結性，原告對本件已盡最大
    注意義務，並無故意或過失，又被告以涉嫌虛設行號之御祺
    公司及優廣角公司所開立之統一發票數紙為由裁罰，卻未以
    積極証據証明該事實，已違反證據法則之認定，亦有違憲法
    保障人民之財產權、租稅法律主義之意旨。是本件補徵本稅
    即已達羈束效益，若對無故意或過失之原告再行裁罰，顯屬
    過當而逾越必要範圍，不符比例原則。果欲處以罰鍰，亦請
    責以適當倍數（宜以1 倍）為妥。為此，提起本件行政訴訟
    ，求為判決如訴之聲明所示云云。
三、被告則以：本件原告於93年3 月、4 月間進貨，取具虛設行
    號御祺公司開立之統一發票，銷售額合計1,100,000 元，又
    於92年7 月至93 年4月間無進貨事實，取具虛設行號御祺公
    司及優廣角公司開立之統一發票銷售額合計5,454,700 元，
    作為進項憑證申報扣抵銷項稅額，有被告94年7 月26日財北
    國稅法字第0940206461號刑事案件移送書、專案申請調檔統
    一發票查核清單、被告94年8 月4 日財北國稅審三字第0940
    208040號調查函、案關進貨合約書、統一發票、現金帳、存
    摺等資料影本可稽，且經原告出具承諾書坦承違章，違章事
    證明確，是本件原告確無向御祺公司及優廣角公司進貨，其
    取得不得扣抵進項憑證申報扣抵銷項稅額，已構成虛報進項
    稅額。而原告於原查時雖主張系爭交易均與陳玉美接洽並以
    現金付款，惟陳玉美非御祺公司及優廣角公司之員工，原告
    未經查證陳玉美身分即與之接洽交易並給付貨款有違交易常
    情，顯有過失。從而，原處分就有前揭有進貨事實部分，按
    所漏稅額55,000元處1.2 倍罰鍰66,000元，就無進貨事實部
    分按所漏稅額272,735 元處3 倍罰鍰818,200 元（計至百元
    止），合計處罰鍰884,200 元並無違誤等語，資為抗辯。
四、按「營業人當期銷項稅額，扣減進項稅額後之餘額，為當期
    應納或溢付營業稅額…進項稅額，指營業人購買貨物或勞務
    時，依規定支付之營業稅額。」、「營業人左列進項稅額，
    不得扣抵銷項稅額：一、購進之貨物或勞務未依規定取得並
    保存第33 條 所列之憑證者。」、「納稅義務人，有左列情
    形之一者，除追繳稅款外，按所漏稅額處1 倍至10倍罰鍰，
    並得停止其營業…五、虛報進項稅額者。」、「本法第51條
    第5 款所定虛報進項稅額，包括依本法規定不得扣抵之進項
    稅額、無進貨事實及偽造憑證之進項稅額而申報退抵稅額者
    。」為加值型及非加值型營業稅法（下稱營業稅法）第15條
    、第19條第1 項第1 款、第51條第5 款及同法施行細則第52
    條第1 項所明定。又「取得虛設行號發票申報扣抵之案件：
    1.無進貨事實者：以虛設行號發票申報扣抵，係屬虛報進項
    稅額，並逃漏稅款，該虛報進項之營業人…應依營業稅法第
    51條第5 款規定補稅並處罰。2.有進貨事實者…（2 ）因虛
    設行號係專以出售統一發票牟取不法利益為業，並無銷貨事
    實，故取得虛設行號發票之營業人，自亦無向該虛設行號進
    貨並支付進項稅額之事實，除該營業人能證明確有支付進項
    稅額予實際銷貨之營業人，並經稽徵機關查明該稅額已依法
    報繳者，應依營業稅法第19條第1 項第1 款規定，就其取得
    不得扣抵憑證扣抵銷項稅額部分，追補稅款，不再處漏稅罰
    外，其虛報進項稅額，已構成逃漏稅，應依營業稅法第51條
    第5 款規定補稅並處罰。」亦經財政部83年7 月9 日台財稅
    第831601371 號函釋示明確。而上開函釋係財政部基於職權
    ，就營業人取得非實際交易對象所開立之統一發票作為進項
    憑證申報扣抵銷項稅額案件之處理原則為釋示，未逾越法律
    規定，自得援用。
五、經查：
（一）本件原告於93年3 月、4 月間進貨，取具御公司開立之統
      一發票，銷售額合計1,100,000 元（營業稅額55,000元）
      ，作為進項憑證申報扣抵銷項稅額；又於92年7 月至93年
      4 月間無進貨事實，取具御祺公司及優廣角公司開立之統
      一發票銷售額合計5,454,700 元（營業稅額272,735 元，
      作為進項憑證申報扣抵銷項稅額），經被告查獲，核定補
      徵營業稅額327,735 元，並就有進貨事實部分按所漏稅額
      55,000元處1.2 倍罰鍰66,000元，就無進貨事實部分按所
      漏稅額272,735 元處3 倍罰鍰818,200 元（計至百元止）
      ，合計處罰鍰884,200 元等情，為兩造所不爭執，且有原
      告承諾書、被告94年7 月26日財北國稅法字第0940206461
      號刑事案件移送書、專案申請調檔統一發票查核清單、被
      告94年8 月4 日財北國稅審三字第0940208040號調查函、
      統一發票、違章案件罰鍰繳款書、95年5 月22日第A1Ｚ000
      00000000號處分書附原處分卷可稽，洵堪認定。
（二）次查，御祺公司之前後任登記負責人為黃玉瑛、邱慶安、
      洪秀麗及趙如雄，明該公司於92年7 月至93年8 月間無銷
      貨事實，虛開不實統一發票168 紙，銷售額計60,830,675
      元，交付予佳宜興業有限公司等營業人充當進項憑證使用
      ，並向稅捐稽徵機關申報不實之銷項金額及稅額。知而該
      等營業人於取得虛開之統一發票後，已持之申報扣抵銷項
      稅額計161 紙，銷售額計59,907,675元，幫助他人逃漏營
      業稅2,995,387 元。另劉炳志及施煥堂則為優廣角公司之
      前後任登記負責人，該公司於92年11月至93年8 月間無銷
      貨事實，虛開不實統一發票454 紙，銷售額計331,710,23
      4 元，交付予迪威力傳播有限公司等營業人充當進項憑證
      使用，並向稅捐稽徵機關申報不實之銷項金額及稅額，該
      等營業人於取得虛開之統一發票後，已持之申報扣抵銷項
      稅額計443 紙，銷售額計327,558,680 元，幫助他人逃漏
      營業稅16,379,439元。而御祺公司、優廣角公司前揭負責
      人業經被告移送臺灣臺北地方法院檢察署偵辦在案，涉案
      期間取自虛設行號虛開之統一發票佔其總進項比例分別為
      96.59%及99.98%等情，有原告說明書附原處分卷第59頁、
      御祺公司、優廣角公司92年度綜合所得稅BAN 給付清單、
      被告查緝案件稽查報告書、營利事業所得稅應申報案件資
      料聯線上建檔維護、94年7 月26日財北國稅法字第094020
      6461號刑事案件移送書、專案申請調檔統一發票查核清單
      、營業稅稅籍資料查詢作業附原處分（不可閱）卷第1 、
      2 、34至62頁、御祺公司、優廣角公司系爭年度進項來源
      明細、銷項去路明細、申報書（按年度）跨中心作業查詢
      作業附卷第54至70頁可憑，是御祺公司、優廣角公司於系
      爭違章期間以開立統一發票牟取不法利益，並無實際營業
      進銷貨事實，屬前揭財政部83年7 月9 日函釋所稱之虛設
      行號一事，即堪認定，原告自無與渠等為實際交易之可能
      。而原告就此亦自陳伊係與上開御祺公司、優廣角公司交
      易均與陳玉美接洽為之（原處分卷第59頁說明書參照），
      並出具承諾書表明本件系爭統一發票為不得扣抵之進項憑
      證（附原處分卷第51、52頁參照），是原告提出契約書、
      出貨單及依上開出貨單所製作之支出證明單及原告所提之
      存摺存款帳戶資料，顯係規避稅捐稽查、刑事查緝所為，
      自不足對有原告確有與御祺公司、優廣角公司交易之事實
      。
（三）又查，原告取具御祺公司2 紙統一發票銷售額合計1,100,
      000 元，品名為「廣告費、製作費」部分，雖據原告檢附
      與御祺公司所簽訂之合約書、發票、支出證明單及銀行存
      摺等資料，惟其提現時間與進貨期間、現金帳紀錄並無法
      相互勾稽，惟因「廣告費、製作費」核與原告營業項目相
      符，屬原告節目製作支出範圍，故以營業成本列帳尚屬合
      理，此外，上開部分原告92及93年度毛利率經被告審查均
      高於同業利潤標準（營利事業所得稅應申報案件資料聯線
      上建檔維護附原處分〈不可閱〉卷參照），又無積極事證
      證明案關貨物為無進貨事實，是原處分就此以有利於原告
      之方式，核認為有進貨事實，尚無違誤。至於其餘御祺公
      司及優廣角公司之統一發票14紙（銷售額合計5,454,700
      元）部分以營業費用列帳，然依原告所提之合約書、支出
      證明單、銀行存摺及現金帳等均無法據帳載資料勾稽，且
      其92及93年度淨利率未達同業利潤標準，故原處分就此認
      定無進貨事實，於法亦無不合。
（四）再按「說明…二、…有關營業人虛報進項稅額之結果，有
      無發生逃漏稅款，應依左列原則認定：（一）違章行為發
      生日至查獲日（調查基準日）以前各期之期末累積留抵稅
      額，如均大於或等於虛報之進項稅額者，則實際並未造成
      逃漏稅款，可依本部八十三年十二月六日台財稅第八三一
      六二四四○一號函釋規定，免按營業稅法第五十一條第五
      款規定處罰。（二）違章行為發生日起至查獲日（調查基
      準日）以前各期之中，任何一期之期末累積留抵稅額如小
      於所虛報之進項稅額者，則已發生以虛報進項稅額扣抵銷
      項稅額之情事，應就查獲前各期實際扣抵數予以加總計算
      漏稅額，按營業稅法第五十一條第五款規定處罰。」為財
      政部85年2 月7 日台財稅字第851894251 號函釋所明揭，
      而上開函釋係財政部基於職權，就營業稅法第51條第5 款
      規定有關漏稅額之計算所為之釋示未逾越法律規定，自得
      援用。本件自原告違章行為（92年7 月間）發生日起至查
      獲日94年8 月4 日（即調查基準日）止，期間原告於93年
      2 月、6 月、94年2 月、4 月等期之期末累積留抵稅額均
      為0 等情，有被告留抵稅額對照線上明細查詢作業資料附
      原處分（不可閱）卷第22頁可憑，據此，原告虛報之進項
      稅額於上開期間業已扣抵銷項稅額，足堪認定，其虛報之
      進項稅額揆諸前揭說明即為漏稅額，自應追繳稅款裁罰，
      從而，原處分以原告取具非實際交易對象之虛設行號御祺
      公司、優廣角公司統一發票作為進項憑證申報扣抵銷項稅
      額之違章行為按其有無進貨事實，分別裁罰，即無違誤。
      又本件原處分認定原告違章行為之件證詳述如前，是原告
      主張被告未以積極証據証明事實，即以涉嫌虛設行號之御
      祺公司及優廣角公司所開立之統一發票數紙為由裁罰，違
      反證據法則，亦有違憲法保障人民之財產權、租稅法律主
      義之意旨云云，核無可採。
六、末按「五、虛報進項稅額者。一、有進貨事實者：…（三）
    取得虛設行號所開立之憑證申報扣抵。一、按所漏稅額處三
    倍之罰鍰。但於裁罰處分核定前已補繳稅款及以書面或於談
    話筆（紀）錄中承認違章事實者，處二倍之罰鍰；其情節輕
    微者，並減輕處罰如下：一、漏稅額在新臺幣一萬元以下及
    承諾繳清罰鍰者，處一倍之罰鍰。二、漏稅額逾新臺幣一萬
    元至新臺幣十萬元及承諾繳清罰鍰者，處一‧二倍之罰鍰。
    ……二、無進貨事實者。按所漏稅額處七倍之罰鍰。但於裁
    罰處分核定前已補繳稅款及以書面或於談話筆（紀）錄中承
    認違章事實者，處三倍之罰鍰；…」為財政部94年6 月2 日
    台財稅字第09404539890 號函修正之稅務違章案件裁罰金額
    或倍數參考表所揭明，而上開裁罰金額或倍數參考表係主管
    機關財政部，分別就稅捐稽徵法、綜合所得稅、營利事業所
    得稅、貨物稅、菸酒稅、營業稅等稅務違章案件之不同情節
    ，訂定不同之處罰額度，復就行為人是否已補繳稅款、以書
    面或於談話筆（紀）錄中承認違章事實及何時承認等分別作
    為減輕處罰之事由，其除作原則性或一般性裁量基準外，另
    有例外情形之裁量基準，與法律授權目的尚無牴觸，稅捐稽
    徵機關援引上開裁罰基準作成行政處分，自屬適法。查本件
    原告於進貨締約之初，應注意能注意而疏未注意查核實際交
    易對象，致取得虛設行號御祺公司所開立之統一發票（銷售
    計1,100,000 元）作為進項憑證申報扣抵銷項稅額，虛報進
    項稅額，自難謂無過失；又其明知無進貨不得以不實進項憑
    證申報扣抵銷項稅額，仍取具虛設行號御祺公司、優廣角公
    司所開立之統一發票（銷售額5,454,700 元）作為進項憑證
    申報扣抵銷項稅額，亦難謂無違章之故意，原告徒稱御祺公
    司、優廣角公司所開立之統一發票，其格式、記載事項與使
    用方法皆符統一發票使用辦法，而他人虛設行號行為與原告
    無關，原告已盡最大注意義務，並無故意或過失云云，要無
    足取。又原告進貨，因過失取具虛設行號御祺公司開立之統
    一發票銷售額計1,100,000 元（營業稅額55,000元），餘則
    無進貨事實，取具虛設行號御祺公司、優廣角公司之統一發
    票銷售額合計5,454,700 元（營業稅額272,735 元）作為進
    項憑證申報扣抵銷項稅額，虛報進項稅額等情已如前述，從
    而，原處分審酌原告違章情節輕重及原告已以書面承認違章
    事實等情，並參酌稅務違章案件裁罰金額或倍數參考表，依
    營業稅法第51條第1 款規定，就有本件進貨事實部分按所漏
    稅額55,000元處1.2 倍罰鍰66,000元，就無進貨事實部分按
    所漏稅額272,735 元處3 倍罰鍰818,200 元（計至百元止）
    ，合計處罰鍰884, 200元，經核既未逾越法定裁量範圍，且
    無與法律授權目的相違或出於不相關動機之裁量濫用，亦無
    消極不行使裁量權之裁量怠惰等情事，於法無違，原告就此
    主張原處分再行裁罰，顯屬過當而逾越必要範圍，不符比例
    原則果欲處以罰鍰，亦請責以1 倍罰鍰為妥云云，並無足採
    。
七、綜上所述，原處分認事用法尚無違誤，訴願決定遞予維持，
    亦無不合，原告徒執前詞，訴請撤銷訴願決定及原處分，為
    無理由，應予駁回。
八、本件事證已臻明確，兩造其餘攻擊、防禦方法，經核與判決
    之結果不生影響，無庸逐一論述，併予敘明。
九、據上論結，本件原告之訴為無理由，爰依行政訴訟法第98條
    第1 項前段、第218 條、民事訴訟法第385 條第1 項前段之
    規定，判決如主文。
中    華    民    國    97    年     3    月     5    日
                臺北高等行政法院第一庭
                                審判長法  官  王立杰
                                      法  官  林惠瑜
                                      法  官  周玫芳
上為正本係照原本作成。
如不服本判決，應於送達後20日內，向本院提出上訴狀並表明上
訴理由，如於本判決宣示後送達前提起上訴者，應於判決送達後
20日內補提上訴理由書（須按他造人數附繕本）。
中    華    民    國    97    年     3    月     5    日
                                      書記官  何閣梅


司法院資訊處製作；財團法人民間司法改革基金會備份。
